【裁判字號】    89,上易,1495
【裁判日期】    890627
【裁判案由】    贓物等
【裁判全文】
臺灣高等法院刑事判決                          八十九年度上易字第一四九五號
    上  訴  人
    即  被  告  丙○○
    選任辯護人  葉春生
右上訴人因贓物等案件，不服台灣基隆地方法院八十八年度訴字第六八九號，中華民
國八十九年一月十七日第一審判決（起訴案號：台灣基隆地方法院檢察署八十八年度
偵字第五一０五號），提起上訴，本院判決如左：
        主  文
原判決撤銷。
丙○○故買贓物，處有期徒刑陸月，扣案之汽車鑰匙貳把、偽造之車牌（ＡＧ─９１
６６）貳面及行車執照壹紙，均沒收。
        事  實
一、丙○○係上豪禮儀用品社負責人，於民國八十八年四月一日，在台北市○○區○
    ○路上，明知吳聲龍（業經移送台灣高雄地方法院檢察署通緝中）所兜售其上懸
    掛偽造車牌號碼ＡＧ─９１６６之自用大客車（車身號碼：ＴＪＳＨ６ＰＨＢ
    87269 ，以下簡稱系爭車輛），係來路不明之贓車，仍基於故買贓物之故意，與
    吳聲龍簽訂買賣合約書，於翌日（四月二日）在同上之安康路二二六巷二十一衖
    二十一號停車場內，交付不詳金額之價金予吳聲龍，並由吳聲龍提供偽造車牌號
    碼ＡＧ─９１６６車籍資料之行車執照供其使用；丙○○為經營葬儀社生意，基
    於行使上開偽造車牌及行車執照之概括犯意，先將系爭車輛改裝成靈車，即連續
    多次行駛往返於基隆市及台北縣瑞芳鎮間，其行使偽造車牌及行車執照之行為，
    足以生損害於真正領牌人乙○○及監理機關管理車牌之正確性。嗣於八十八年六
    月一日晚上十時許，在台北縣瑞芳鎮○○路六十七之二號後方空地上，為警查獲
    ，並扣得汽車鑰匙二把、偽造之車牌（ＡＧ─９１６６號）二面及行車執照一件
    。
二、案經桃園縣警察局函請台灣台北地方法院檢察署檢察官呈請台灣高等法院檢察署
    檢察長令轉臺灣基隆地方法院檢察署檢察官偵查起訴。
        理  由
一、訊據上訴人即被告丙○○固坦承有於右揭時地向吳聲龍購買系爭車輛等情，惟矢
    口否認有故買贓物及行使偽造特許證等犯行，辯稱伊於八十八年四月一日下午，
    在台北市○○區○○路某零件商店尋找汽車零件時，吳聲龍向其搭訕兜售系爭車
    輛，當時所懸掛之車牌即為ＡＧ─９１６６號，雙方以新台幣（下同）七十萬元
    成交，翌日由伊交付五十萬元，吳聲龍乃將系爭車輛及行車執照均交伊使用，雙
    方約明於過戶完畢後，再付餘款二十萬元，伊不知系爭車輛為贓車，亦不知車牌
    及行車執照係偽造者云云。
二、經查：（一）系爭車輛確為贓車，其原有車牌之牌類、牌號分別為：大自、ＢＡ
    ─８９０，車主為台北市政府警察局，於八十八年三月二十一日上午八時，在台
    北縣新店市○○路一之三號前，為使用人甲○○發現失竊後報案，業據被害人甲
    ○○於警訊中指述甚詳，並有贓物認領保管單及車輛竊盜查詢報表乙紙在卷可憑
    。（二）本件真正車牌ＡＧ─９１６６之車輛，其牌類為小自，車主登記為良汰
    企業社，係乙○○於八十六年九月二十二日所購買，迄今仍在使用中，其車輛、
    車牌及行車執照均未曾遺失，亦經乙○○於警訊時陳述明確，亦有車籍作業系統
    查詢認可資料一份在卷可佐。是為警查扣之車牌ＡＧ─９１６６二面及行車執照
    一件，確屬偽造者至明。復有汽車鑰匙二把、偽造車牌二面及行車執照乙紙扣案
    可證。（三）被告前曾於八十六年四月間向企榮股份有限公司購買車牌ＣＱ─８
    ６３０小自客車一輛，並辦妥過戶手續，有其提出之過戶相關文件及行車執照各
    一份（影本附卷，原本發還）在卷可憑，則被告當知買車過戶相關手續及應備證
    明文件等自明；而被告迭於警訊及偵審中堅稱伊不認識吳聲龍，而被告竟向陌生
    人購買系爭車輛，且於支付現金後，卻不索取收據，亦不要求提出車籍資料及連
    絡地址，此豈事理之常？另自被告所述交車時間八十八年四月一日起算至同年六
    月一日被查獲之日止，已屆二個月，仍未完成汽車過戶手續，而被告竟予容忍，
    亦有違常情。（四）被告稱購買系爭車輛，雙方以七十萬元成交，買賣契約上亦
    載明總價七十萬元，其於翌日即將放在家中做生意備用之現金五十萬元交付吳聲
    龍，惟五十萬元並非一筆小數目，且被告所從事之生意，並無證據證明須備大量
    之現金，況現金融服務業發達，提存款非常便利，且國人普遍認為現社會治安不
    好，衡之常情，被告果有現金五十萬元，焉有未將該鉅款存入金融機構備不時之
    需，反而放在家中冒被竊之風險。按被告既未能提出付款五十萬元之資金證明，
    準此益徵被告向吳聲龍購買上揭車輛時，已知該車輛來源不明，為防日後遭查獲
    時被認定係購買贓物，因而雙方在買賣合約書上先虛載較高之價金，以杜低價購
    贓之指訴。綜上可知，足認被告對系爭車輛為贓車應有認識；再其使用系爭行車
    執照及車牌之目的係為掩飾使用贓車之犯行，是其對系爭行車執照及車牌均為偽
    造者亦屬明知。至所辯不知係贓車及偽造證件、車牌云云，無非事後圖卸之詞，
    不足採信。本案事證明確，其犯行洵堪認定，自應依法論科。
三、按汽車牌照及行車執照為公路監理機關所發給，固具有公文書性質，惟其性質僅
    為行車之許可憑證，應屬刑法第二百十二條所列特許證之一種（參最高法院六十
    三台上字第一五五０號判例意旨）。被告持用偽造之汽車牌照及行車執照行為，
    足以生損害於領牌人乙○○及監理機管核發車牌、執照之正確性，該當於刑法第
    二百十六條、第二百十二條之行使偽造特許證罪。
四、核被告所為，係犯刑法第三百四十九條第二項故買贓物罪及同法第二百十六條、
    第二百十二條行使偽造特許證罪。被告以一行使行為同時行使車牌、行車執照二
    種特許證，惟僅侵害一社會法益屬單純一罪。被告於二個月內數度行使偽造特許
    證之行為，均時間緊接，犯罪構成要件相同，顯係基於概括之犯意所為，為連續
    犯，應依刑法第五十六條之規定以一罪論，並依法加重其刑。又如上所述，被告
    使用上揭偽造特許證之目的，係要掩飾其使用贓車之犯行。故其所犯上開故買贓
    物與連續行使偽造特許證二罪間，有方法結果之牽連關係，應從一重依故買贓物
    罪處斷。原審據以論罪科刑，固非無見，惟其認被告所犯上開二罪間，並無方法
    結果之牽連關係，尚有未洽。被告上訴否認犯罪，雖不足採，但原審既有上揭可
    議處，仍屬無可維持，應由本院撤銷改判。爰審酌被告犯罪之動機、手段，且其
    故買贓物之行為將使被害人難於追復失竊物，從而助長竊盜風氣，危害社會安定
    秩序匪淺，及其犯罪後仍飾詞隱匿不知悔改等一切情狀，量處如主文第二項所示
    之刑。扣案之鑰匙二把、偽造之牌照（ＡＧ─９１６６）二面及行車執照乙紙，
    為被告所有，且係因犯故買贓物罪所得之物，應依刑法第三十八條第一項第三款
    之規定宣告沒收。
據上論斷，應依刑事訴訟法第三百六十九條第一項前段、第三百六十四條、第二百九
十九條第一項前段、刑法第五十六條、第三百四十九第二項、第二百十六條、第二百
十二條、第五十五條、第三十八條第一項第三款，罰金罰鍰提高標準條例第一條前段
，判決如主文。
本案經檢察官郭啟東到庭執行職務。
中    華    民    國    八十九    年       六       月       二十七     日
      臺灣高等法院刑事第二十一庭
                                  審判長法  官  葉  騰  瑞
                                        法  官  魏  大  喨
                                        法  官  陳  憲  裕
右正本證明與原本無異。
不得上訴。
                                        書記官  劉  育  妃
中    華    民    國    八十九    年        六      月       二十八     日
附錄：本案論罪科刑法條全文
刑法第二百十二條：
偽造、變造護照、旅券、免許證、特許證及關於品行、能力、服務或其他相類之證書
、介紹書，足以生損害於公眾或他人者，處一年以下有期徒刑，拘役或三百元以下罰
金。
刑法第二百十六條：
行使第二百十條至第二百十五條之文書者，依偽造、變造文書或登載不實事項或使登
載不實事項之規定處斷。
刑法第三百四十九條第二項：
搬運、寄藏、故買贓物或為牙保者，處五年以下有期徒刑、拘役或科或併科一千元以
下罰金。


司法院資訊處製作；財團法人民間司法改革基金會備份。
